臺灣桃園地方法院行政訴訟判決　
110年度交字第502號
111年4月29日辯論終結
原      告  張麗美  

被      告  桃園市政府交通事件裁決處
                      設桃園市○○區○○路00號7~8樓
代  表  人  張丞邦    住同上
訴訟代理人  黃一鳴律師
上列當事人間交通裁決事件，原告不服被告民國110年9月27日桃
交裁罰字第58－Z00000000號裁決，提起行政訴訟，本院判決如下
：
    主  文
原告之訴駁回。
訴訟費用新臺幣參佰元由原告負擔。
    事實及理由
一、事實概要：
    原告於民國110年1月11日20時40分許，駕駛車牌號碼00－000
    0號自用小客貨車（下稱系爭C車），行經國道二號高速公路
    西向11.2公里處時，與訴外人張裕苓所駕駛車牌號0000－00
    號自用小客車（下稱系爭A車）、訴外人蔡明志所駕駛車牌
    號碼000－0000號自用小客車（下稱系爭B車）發生碰撞之交
    通事故，而為內政部警政署國道公路警察局第一公路警察大
    隊（下稱舉發機關）員警認原告有「行駛高速公路無故於交
    流道（入口匝道）違規臨時停車」之違規，遂逕行舉發並填
    製國道警交字第Z00000000號之舉發違反道路交通管理事件
    通知單（下稱系爭舉發通知單），記載應到案日期110年3 
    月27日前，並移送被告處理。嗣原告於110年3月25日到案陳
    述不服舉發，經被告函請舉發機關協助查明事實後，認原告
    確有「行駛高速公路違規臨時停車或停車者－無故於車道上
    臨時停車」之違規，即於110年9月27日填製桃交裁罰字第58
    －Z00000000號裁決書（下稱原處分），爰依道路交通管理處
    罰條例(下稱處罰條例)第33條第1項第8款及違反道路交通管
    理事件統一裁罰基準及處理細則（下稱裁罰基準及處理細則
    ）等規定，裁處原告罰鍰新臺幣（下同）6,000元、記違規
    點數1點等處分。原告不服，於是提起本件行政訴訟。
二、原告起訴主張及聲明：
（一）主張要旨：原告當時因夜間下雨，前方突然出現不確定物
      致原告減速，並無停車之情，且道路交通安全規則（下稱
      道安規則）第94條亦規定，「汽車除遇突發狀況必須減速
      」、「汽車行駛時，駕駛人應注意車前狀況，並隨時採取
      必要之安全措施」。
（二）聲明：撤銷原處分。
三、被告答辯及聲明：
（一）答辯要旨：
    ⒈引用處罰條例第33條第1項第8款、第63條第1項第1款、高
      速公路及快速公路交通管制規則（下稱管制規則）第10條
      、第12條第1項、裁罰基準及處理細則第10條第1項等相關
      交通法規之條文（詳卷附答辯狀）。
    ⒉舉發機關110年5月31日國道警一交字第1101704056號函略
      以：「…有關3N-3726號車於110年1月11日20時40分在國道
      2號西向11.2公里(南桃園入口匝道)處與9797-NT、BGA-08
      67號等2車發生交通事故為本大隊舉發之違規案，查本件
      交通事故依各造筆錄及相關跡證初步研判為9797-NT號車
      未保持行車安全距離、3N-3726號車違規停車或暫停不當
      而肇事…」等語。
　　⒊復經檢視採證光碟內容，於影片時間第38秒時，突於車道
      上煞停，而依前述規定，遇有濃霧、濃煙、強風、大雨等
      特殊狀況嚴重影響行車安全時，得在路肩暫停，換言之，
      並未達於相當程度之緊急情況，不得暫停。且原告未舉證
      其有其他程度與上開特殊狀況相當、嚴重影響行車安全之
      狀況存在，自無從類推適用上開規定，是認定原告駕車行
      駛高速公路而無故停車於車道上有法律上之正當理由，否
      則將對於經常以高速行駛於高速公路之其他車輛造成重大
      危害。
　　⒋復參照臺灣高等法院臺中分院97年度交抗字第962號、臺灣
      臺南地方法院108年度交字第123號等裁判意旨，本件原告
      若對舉發機關事故分析存有疑義，應依法定程序（例如申
      請行車事故鑑定）反駁該事故初步分析研判表之有效性，
      並獲致「原告無肇事責任」之法律效果，始得推翻舉發機
      關就事故初步分析研判表之研判證據。
　　⒌綜上所述，系爭車輛因有「行駛高速公路違規臨時停車或
      停車者-無故於車道上臨時停車」之情，已該當處罰條例
      第33條第1項第8款規定之要件，是被告依法裁處，應無違
      誤，原告之訴為無理由。　
（二）聲明：駁回原告之訴。
四、爭點：
（一）被告認定原告有「行駛高速公路違規臨時停車或停車者-
      無故於車道上臨時停車」之違規，有無違誤？
（二）被告以原處分裁罰原告罰鍰6,000元，並記違規點數1點，
      有無違誤？
五、本院之判斷：
（一）前提事實：
      原告於110年1月11日20時40分許，駕駛系爭C車行經國道
      二號高速公路西向11.2公里處時，與訴外人張裕苓所駕駛
      之系爭A車、訴外人蔡明志所駕駛之系爭B車發生碰撞之交
      通事故，而為舉發機關員警認原告有「行駛高速公路無故
      於交流道（入口匝道）違規臨時停車」之違規等情，此有
      舉發機關110年5月31日國道警一交字第1101704056號函文
      （見本院卷第37頁）、道路交通事故初步分析研判表（見
      本院卷第39頁）、道路交通事故現場圖（見本院卷第40頁
      ）、系爭舉發通知單（見本院卷第47頁）、駕駛人基本資
      料（見本院卷第49頁）、交通違規案件陳述書（見本院卷
      第51頁）等資料各1份在卷可憑。
（二）被告認定原告有「行駛高速公路違規臨時停車或停車者-
      無故於車道上臨時停車」之違規，並無違誤：
    ⒈按「汽車在行駛途中，除遇特殊狀況必須減速外，不得驟
      然減速或在車道中臨時停車或停車」，管制規則第10條規
      定甚明。又按「臨時停車：指車輛因上、下人、客，裝卸
      物品，其停止時間未滿3 分鐘，保持立即行駛之狀態」、
      「汽車行駛於高速公路、快速公路或設站管制之道路，不
      遵使用限制、禁止、行車管制及管理事項之管制規則而有
      下列行為者，處汽車駕駛人3,000元以上6,000元以下罰鍰
      ：…八、違規減速、臨時停車或停車。…」，處罰條例第3
      條第10款、第33條第1項第8款所明定。
    ⒉經查，本院依職權勘驗舉發過程之錄影光碟，其內容（略
      以）：「⒈檔案名稱：3N-3726。⒉錄影畫面時間共5分2秒
      ，本檔案之錄影畫面時間並未調整，顯示為2016年所錄製
      ，為訴外人車輛行車記錄器之影像畫面。⒊錄影畫面一開
      始，訴外人車輛係行駛於國際路之內側車道上，原告則駕
      駛車牌號碼00－0000號自用小客貨車（下稱系爭車輛）行
      駛於訴外人車輛前方，嗣兩車均左轉大興西路準備駛上高
      速公路。⒋光碟播放時間29秒許，系爭車輛開始閃爍右側
      方向燈，準備駛入匝道。⒌光碟播放時間38秒許，系爭車
      輛煞車燈亮起，即暫停於入口匝道處，而系爭車輛前方並
      無任何異狀，或飄落任何物體。⒍光碟播放時間40秒許，
      訴外人車輛為閃避系爭車輛而向右偏移行駛時，即遭後方
      車輛碰撞，而系爭車輛則緩慢往前行駛」等情（見本院卷
      第64頁），核與舉發機關舉發機關110年5月31日國道警一
      交字第1101704056號函文表示略以：「說明：二、有關3N
      －3726號車於110年1月11日20時40分在國道二號西向11.2
      公里（南桃園入口匝道）處與9797－NT、BGA－0867號等2車
      發生交通事故為本大隊舉發之違規案，查本件交通事故依
      各造筆錄及相關跡證初步研判為9797－NT號車未保持行車
      安全距離、3N－3726號車違規停車或暫停不當而肇事」等
      語（見本院卷第37頁），大致相符，，並有國道公路警察
      局道路交通事故初步分析研判表、道路交通事故現場圖等
      資料（見本院卷第39至40頁）在卷可佐。足認系爭車輛於
      駛入匝道之初，其煞車燈不僅亮起，且亦暫停於車道中，
      而當時匝道入口並未塞車，其前方車輛仍得通行前駛，原
      告卻於高速公路之車道上暫停至少長達2秒（光碟時間38
      至40秒）之事實，至為明確，足認系爭車輛確已構成處罰
      條例第3條第10款之停止時間未滿3 分鐘，保持立即行駛
      之狀態之「臨時停車（即車輛停置而保持立即行駛之狀態
      ）」之要件事實，洵可認定。
    ⒊至原告雖主張：其當時感覺車前有東西，我是基於注意車
      前狀況才稍微採煞車，我沒有停車等語。惟查，依上開勘
      驗內容之結果，系爭車輛前方並未有緊急煞車或碰撞事故
      等突發狀況發生，而原告亦未提出行車影像或其他證據證
      明其當時有容許在高速公路停車之特殊狀況（如有濃霧、
      濃煙、強風、大雨等特殊天候狀況，嚴重影響行車安全或
      因機件故障或其他緊急情況無法繼續行駛等）發生，依管
      制規則第10條及處罰條例第33條第1項第8款等規定，原告
      自不得於高速公路之車道中臨時停車（按於高速公路之車
      道中臨時停車，即易使後方高速行駛之汽車反應不及追撞
      ，致釀重大交通事故），如有違反，自屬構成「行駛於高
      速公路，違規在車道中臨時停車」之要件事實，實無疑義
      。況按當事人主張有利於己之事實者，就其事實有舉證之
      責任，民事訴訟法第277條前段定有明文。又上開規定依
      行政訴訟法第237條之9、第236條、第136條之規定，於交
      通裁決事件準用之。當事人主張事實，須負舉證責任，倘
      其所提出之證據，不足為主張事實之證明，自不能認其主
      張之事實為真實。經查，本件原告並未提出任何證據以實
      其說，僅空言表示其感覺車前有東西，其係基於注意車前
      狀況才稍微採煞車等語，實難憑採。故原告上開主張，顯
      屬卸責之詞，自難足採。
    ⒋綜上所述，原告係持有合法駕駛執照之人，其無故於車道
      上臨時停車之違規行為，縱認其非故意，亦有應注意，能
      注意，而未注意之過失責任。故本件被告認定原告有「行
      駛高速公路違規臨時停車或停車者-無故於車道上臨時停
      車」之違規行為事實，並無違誤。
（三）被告以原處分裁罰原告罰鍰6,000元，並記違規點數1點，
      並無違誤：
    ⒈按「汽車行駛於高速公路、快速公路或設站管制之道路，
      不遵使用限制、禁止、行車管制及管理事項之管制規則而
      有下列行為者，處汽車駕駛人3,000元以上6,000元以下罰
      鍰：…八、違規減速、臨時停車或停車」、「汽車駕駛人
      有下列各款所列條款之一者，除依原條款處罰鍰外，並予
      記點：一、有第33條第1項…情形之一者，各記違規點數1 
      點。…」，處罰條例第33條第1項第8款、第63條第1項第1
      款定有明文。
    ⒉次按裁罰基準及處理細則第1條規定：「本細則依道路交通
      管理處罰條例第92條第4項規定訂定之」、第2條第1項、
      第2項規定：「處理違反道路交通管理事件之程序及統一
      裁罰基準依本細則之規定辦理。前項統一裁罰基準，如附
      件違反道路交通管理事件統一裁罰基準表」，核上開裁罰
      基準及處理細則之規定，就其立法目的及功能，乃為防止
      處罰機關枉縱或偏頗，依處罰條例第92條第4項所授權交
      通部會同內政部訂定之裁罰基準及處理細則及其附件「違
      反道路交通管理事件統一裁罰基準表」（下稱裁罰基準表
      ），用以維持裁罰之統一性與全國因違反道路交通管理事
      件受處罰民眾之公平，不因裁決人員不同，而生偏頗，寓
      有避免各監理機關於相同事件恣意為不同裁罰之功能，並
      非法所不許，於憲法上保障人民財產權之意旨並無牴觸（
      此並有司法院釋字第511號解釋意旨理由足資參照），是
      被告自得依此裁罰基準表而為裁罰。
    ⒊原告確有「行駛高速公路違規臨時停車或停車者-無故於車
      道上臨時停車」之違規行為，已詳如前述，且原告係於應
      到案期限內到案聽後裁決，又依裁罰基準表規定：「行駛
      高、快速公路違規臨時停車或停車者－無故於車道上停車
      或臨時停車」，於期限內繳納或到案聽候裁決者，裁處罰
      鍰6,000元。是本件被告依處罰條例第33條第1項第8款、
      第63條第1項第1款、裁罰基準及處理細則及裁罰基準表等
      規定，以原處分裁罰原告6,000元之法定罰鍰，並記違規
      點數1點，經核即屬於法有據，該等處分並無違誤。故原
      告訴請撤銷原處分為無理由，應予駁回。
（四）本件判決基礎已臻明確，兩造其餘之攻擊防禦方法及訴訟
      資料經本院審酌後，核與判決結果不生影響，無一一論述
      之必要，附此敘明。
六、本件第一審裁判費為裁判費300元，應由原告負擔，爰確定
    第一審訴訟費用額如主文第二項所示。
七、據上論結，本件原告之訴無理由，依政訴訟法第237條之8  
    第1項、第98條第1項前段等規定，判決如主文。　
中　　華　　民　　國　　111 　年　　4 　　月　　29　　日
　　　　　　　　　行政訴訟庭　法　官　黃漢權
上為正本係照原本作成。
如不服本判決，應於判決送達後20日內，向本院提出上訴狀並表
明上訴理由（原判決所違背之法令及其具體內容或依訴訟資料可
認為原判決有違背法令之具體事實），其未載明上訴理由者，應
於提出上訴後20日內向本院補提理由書（上訴狀及上訴理由書均
須按他造人數附繕本，如未按期補提上訴理由書，則逕予駁回上
訴），並應繳納上訴裁判費新臺幣750元。
中　　華　　民　　國　　111 　年　　5 　　月　　2 　　日
                              書記官  蕭竣升